臺灣高等法院臺南分院刑事判決
110年度上訴字第1345號
上  訴  人  
即  被  告  李進益
選任辯護人  彭大勇律師
            林士龍律師
            郭栢浚律師
上列上訴人因毒品危害防制條例案件，不服臺灣嘉義地方法院11
0年度訴字第300號中華民國110年10月29日第一審判決（起訴案
號：臺灣嘉義地方檢察署110年度偵字第1967號、110年度偵字第
2840號），提起上訴，本院判決如下：
    主  文
原判決關於定應執行刑部分撤銷。
其他上訴（即原判決附表編號1至16所示各罪所處之刑部分）駁
回。
李進益所犯如原判決附表編號1至16所示各罪所處之刑，應執行
有期徒刑伍年陸月。
    事實及理由
一、按民國110年6月16日修正公布、同年月18日施行之刑事訴訟
    法第348條規定：「上訴得對於判決之一部為之。對於判決
    之一部上訴者，其有關係之部分，視為亦已上訴。但有關係
    之部分為無罪、免訴或不受理者，不在此限。上訴得明示僅
    就判決之刑、沒收或保安處分一部為之。」同日修正公布、
    施行之刑事訴訟法施行法第7條之13規定：「中華民國110年
    5月31日修正通過之刑事訴訟法施行前，已繫屬於各級法院
    之案件，於施行後仍適用修正前刑事訴訟法第348條規定；
    已終結或已繫屬於各級法院而未終結之案件，於施行後提起
    再審或非常上訴者，亦同。」查本案係於上開規定修正施行
    後之110年12月21日繫屬本院，有臺灣嘉義地方法院110年12
    月20日嘉院傑刑周110訴300字第1100015560號函上之本院收
    文戳章（見本院卷第3頁）可考，是本案上訴之效力及其範
    圍，應依現行刑事訴訟法第348條規定判斷。又刑事訴訟法
    第348 條第3 項規定立法理由指出：「為尊重當事人設定攻
    防之範圍，並減輕上訴審審理之負擔，容許上訴權人僅針對
    刑、沒收或保安處分一部提起上訴，其未表明上訴之認定犯
    罪事實部分，則不在第二審之審判範圍。如為數罪併罰之案
    件，亦得僅針對各罪之刑、沒收、保安處分或對『併罰所定
    之應執行刑』、沒收、保安處分，提起上訴，其效力不及於
    原審所認定之各犯罪事實，此部分犯罪事實不在上訴審審查
    範圍」。故數罪併罰所定之應執行刑，依據現行法律的規定
    ，已得不隨同其犯罪事實，而單獨成為上訴之標的，且於上
    訴人明示僅就量刑及執行刑上訴時，第二審法院即不再就原
    審法院所認定之犯罪事實為審查，而應以原審法院所認定之
    犯罪事實，作為論認原審所定執行刑妥適與否的判斷基礎。
    本件被告已陳明僅對量刑及定應執行刑部分提起上訴（見本
    院卷第225、250頁），依前述說明，本院僅就原判決量刑及
    定應執行刑妥適與否進行審理，至於原判決其他部分，則非
    本院審查範圍，合先敘明。
二、經本院審理結果，因被告表示僅就原審判決關於量刑及定應
    執行刑部分提起上訴，業如前述，故本案犯罪事實、所犯法
    條、論罪理由及沒收部分之認定，均如第一審判決書所記載
    之事實、證據、論罪理由、法條及沒收（如附件）。
三、被告上訴意旨略以：原判決就原判決附表編號1至16所示各
    罪所處之刑過重，且所定執行刑部分明顯過重而有違罪刑相
    當原則，請求從輕量刑及從輕定應執行刑。　　
四、上訴駁回之理由：
　　按量刑係法院就繫屬個案犯罪所為之整體評價，乃事實審法
    院之職權裁量事項，而量刑判斷當否之準據，則應就判決整
    體觀察為綜合考量，不可擷取其中片段遽為評斷。苟其量刑
    已以行為人之責任為基礎，並斟酌刑法第57條各款所列情狀
    ，在法定刑度內酌量科刑，無偏執一端，或濫用其裁量權限
    ，致明顯失出失入情形，自不得任意指為不當或違法（最高
    法院75年度台上字第7033號、104年度台上字第2577號判決
    意旨參照）。原審以被告罪證明確，適用毒品危害防制條例
    第4條第3項（包含修正前與現行規定）、第17條第2項（包
    含修正前與現行規定）、第19條第1項，刑法第11條、第38
    條之1第1項、第3項等規定，並審酌被告明知愷他命為毒品
    危害防制條例所稱之第三級毒品，不得非法販賣，竟為本案
    犯行，所為並非可取，兼衡以被告犯後自警詢起即坦認犯行
    ，且始終承認犯罪，與其各次犯罪情節（包含其雖然有16次
    販賣第三級毒品犯行，但販賣之對象均是同一人，與其各次
    販賣毒品之數量、價格，及其自承所獲利益至少均有每包數
    百元之價差等），又其先前未曾因刑事犯罪遭判處罪刑及執
    行，有臺灣高等法院被告前案紀錄表在卷可參，素行尚稱良
    好，暨其自陳智識程度、家庭生活狀況等一切情狀，分別量
    處如原判決附表編號1至16「主文」欄所示之刑。並說明：
    被告就其如原判決附表編號1至12所犯修正前販賣第三級毒
    品罪，於偵查及審理中均自白犯行，另就原判決附表編號13
    至16所犯販賣第三級毒品罪，於偵查及歷次審判中也均自白
    犯行，是就原判決附表編號1至12部分應依修正前毒品危害
    防制條例第17條第2項規定減輕其刑，就原判決附表編號13
    至16部分則應依毒品危害防制條例第17條第2項規定減輕其
    刑。本院認原審已就被告所犯如原判決附表編號1至16所示
    各罪之量刑刑度詳為審酌如上，其量刑既未逾越法定刑度，
    亦未濫用自由裁量之權限，自難認有何不當。被告上訴請求
    就原判決附表編號1至16所示各罪從輕量刑，要非可採，其
    此部分上訴為無理由，應予駁回。
五、撤銷原判決關於定應執行刑部分之理由：
　㈠按數罪併罰應分別宣告其罪之刑，依法定標準定其應執行之
    刑，刑法第51條定有明文。所謂「分別宣告其罪之刑」及「
    定其應執行之刑」，係指在同一判決內應分別宣告其罪刑及
    定其應執行之刑而言。基此，數罪併罰雖於同一判決「定其
    應執行之刑」，然本質仍為法院之裁定，與「分別宣告其罪
    之刑」並非不可分，並無罪刑不可分原則之適用。如原判決
    所宣告罪刑，其上訴無理由應駁回，僅因執行刑有誤，可將
    執行刑改判，其他罪刑部分駁回上訴。
　㈡次按法律上屬於自由裁量之事項，有其外部性界限及內部性
    界限，並非概無拘束。依據法律之具體規定，法院應在其範
    圍選擇為適當之裁判者，為外部性界限；而法院為裁判時，
    應考量法律之目的，及法律秩序之理念所在者，為內部性界
    限；法院為裁判時，二者均不得有所踰越。在數罪併罰，有
    二裁判以上，定其應執行之刑時，固屬於法院自由裁量之事
    項，然仍應受前揭外部性界限及內部性界限之拘束。又數罪
    併罰定應執行之刑，係出於刑罰經濟與責罰相當之考量，並
    非予犯罪行為人或受刑人不當之利益，為一種特別的量刑過
    程，相較於刑法第57條所定科刑時應審酌之事項係對一般犯
    罪行為之裁量，定應執行刑之宣告乃對犯罪行為人本身及所
    犯各罪之總檢視，除應考量行為人所犯數罪反應出之人格特
    性，並應權衡審酌行為人之責任與整體刑法目的及相關刑事
    政策，在量刑權之法律拘束性原則下，依刑法第51條第5款
    之規定，採限制加重原則，以宣告各刑中之最長期為下限，
    各刑合併之刑期為上限，但最長不得逾30年，資為量刑自由
    裁量權之外部界限，並應受法秩序理念規範之比例原則、平
    等原則、責罰相當原則、重複評價禁止原則等自由裁量權之
    內部抽象價值要求界限之支配，以使輕重得宜，罰當其責，
    俾符合法律授與裁量權之目的，以區別數罪併罰與單純數罪
    之不同，兼顧刑罰衡平原則。是數罪併罰，分別宣告多數有
    期徒刑者，於各刑中之最長期以上，各刑合併之刑期以下，
    定其刑期，但不得逾30年，刑法第51條第5款定有明文。乃
    因刑罰之科處，應以行為人之責任為基礎，考量人之生命有
    限，刑罰對被告造成之痛苦程度，係以刑度增加而生加乘效
    果，而非等比方式增加，如以實質累加方式執行，刑責恐將
    偏重過苛，不符現代刑事政策及刑罰之社會功能，故透過定
    應執行刑程式，採限制加重原則，授權法官綜合斟酌被告犯
    罪行為之不法與罪責程度、各罪彼此間之關聯性（例如數罪
    犯罪時間、空間、各行為所侵害法益之專屬性或同一性、數
    罪對法益侵害之加重效應等）、數罪所反應被告人格特性與
    傾向、對被告施以矯正之必要性等，妥適裁量最終具體應實
    現之刑罰，以符罪責相當之要求。因此，法院於酌定執行刑
    時，應體察法律恤刑之目的，為妥適之裁量，俾符合實質平
    等原則。　
　㈢原判決就被告所處如原判決附表編號1至16「主文欄」所示之
    刑，定其應執行刑為有期徒刑10年6月，固未逾越外部性界
    限，然被告所犯各罪之犯罪時間接近，罪名、犯罪情節、犯
    罪類型、行為態樣、動機、目的、手段、侵害法益均相同，
    責任非難重複程度甚高，揆諸上揭說明，應於酌定應執行刑
    之際，考量上情並反映於所定刑度，俾貫徹罪刑相當原則，
    以維護公平正義、法律秩序之理念及目的。惟原審就被告所
    犯如原判決附表編號1至16所示之宣告刑定其應執行刑為有
    期徒刑10年6月，有無考量被告所犯數罪所反應出之人格特
    性、手段並權衡審酌其責任與整體刑法目的及相關刑事政策
    等，在合於目的性、妥當性、比例原則、公平正義、罪刑相
    當原則為適當之裁量，非無疑義，尚難謂為妥適。被告上訴
    指摘原判決所定應執行刑不當，為有理由，應由本院將原判
    決關於定應執行刑部分撤銷，並審酌被告所犯數罪之時間甚
    為緊密，所犯數罪均是相同罪質、罪名，販賣第三級毒品之
    對象均係同一人等關聯性，依多數犯罪責任遞減原則，就其
    所犯如原判決附表編號1至16所示各罪所受宣告之刑定應執
    行之刑如主文第3項所示。
據上論斷，應依刑事訴訟法第368條、第369條第1項前段、第364
條、第299條第1項前段，刑法第51條第5款，判決如主文。　　
本案經檢察官李志明提起公訴，檢察官葉耿旭到庭執行職務。
中　　華　　民　　國　　111 　年　　2 　　月　　25　　日
                  刑事第三庭    審判長法  官  陳連發
                                      法  官  洪榮家   
                                      法  官  何秀燕
以上正本證明與原本無異。
如不服本判決應於收受送達後20日內向本院提出上訴書狀，其未
敘述上訴理由者，並得於提起上訴後20日內向本院補提理由書（
均須按他造當事人之人數附繕本）「切勿逕送上級法院」。
　　　　　　　　　　　　　　　　　　　書記官  翁心欣
中　　華　　民　　國　　111 　年　　2 　　月　　25　　日

附錄本案論罪科刑法條：
修正前毒品危害防制條例第4條：
製造、運輸、販賣第一級毒品者，處死刑或無期徒刑；處無期徒
刑者，得併科新臺幣二千萬元以下罰金。
製造、運輸、販賣第二級毒品者，處無期徒刑或七年以上有期刑
，得併科新臺幣一千萬元以下罰金。
製造、運輸、販賣第三級毒品者，處7年以上有期徒刑，得併科
新臺幣7百萬元以下罰金。
製造、運輸、販賣第四級毒品者，處五年以上十二年以下有期徒
刑，得併科新臺幣三百萬元以下罰金。
製造、運輸、販賣專供製造或施用毒品之器具者，處一年以上七
年以下有期徒刑，得併科新臺幣一百萬元以下罰金。
前五項之未遂犯罰之。

現行毒品危害防制條例第4條：
製造、運輸、販賣第一級毒品者，處死刑或無期徒刑；處無期徒
刑者，得併科新臺幣三千萬元以下罰金。
製造、運輸、販賣第二級毒品者，處無期徒刑或十年以上有期徒
刑，得併科新臺幣一千五百萬元以下罰金。
製造、運輸、販賣第三級毒品者，處7年以上有期徒刑，得併科
新臺幣1千萬元以下罰金。
製造、運輸、販賣第四級毒品者，處五年以上十二年以下有期徒
刑，得併科新臺幣五百萬元以下罰金。
製造、運輸、販賣專供製造或施用毒品之器具者，處一年以上七
年以下有期徒刑，得併科新臺幣一百五十萬元以下罰金。
前五項之未遂犯罰之。